---
title: 'R: _data science_ für Archäolog*innen'
author: "L. Steinmann"
date: "29 Mai 2019"
output:
  ioslides_presentation:
    smaller: no
    widescreen: no
  beamer_presentation: default
logo: ../RuColA_Logo.png
css: style.css
---

```{r setup, include=FALSE}
knitr::opts_chunk$set(echo = TRUE, warning = FALSE)
library(kableExtra)
beazley <- read.csv(file = "../data/raw/beazley_sample_2000.csv", 
                    sep = ";", 
                    header = TRUE)
```


## 'data wrangling'

> Data wrangling [...] is the process of transforming and mapping data from one "raw" data form into another format with the intent of making it more appropriate and valuable for a variety of downstream purposes such as analytics. 

<https://en.wikipedia.org/wiki/Data_wrangling>

-> R ist sehr gut geeignet um Daten in ein anderen Format zu bringen.

## Beispiel: Daten aus dem beazley-archive

```{r eval=FALSE}
beazley <- read.csv(file = "data/raw/beazley_sample_2000.csv", 
                    sep = ";", 
                    header = TRUE)
str(beazley)
```

Spalten: `r colnames(beazley)`

Was kann weg?

## Beispiel: Daten aus dem beazley-archive

Nutzliche Funktionen zum betrachten der Daten:
```{r eval=FALSE}
summary(x)     # Zusammenfassung aller Spalten
unique(x)      # gibt die individuellen Werte von x zurück
is.na(x)       # prüft alle Elemente in x auf NAs
any(x)         # ist irgendein Element von x == TRUE?
any(is.na(x))  # Gibt es mindestens einen NA-Wert in x?
str(x)         # atomic vector-Klassen, überblick über Elemente
```

Alles auf den ganzen data.frame ODER auf einzelne Spalten anwendbar!

## Beispiel: Daten aus dem beazley-archive

Nur benutzbare Spalten behalten:

```{r}
beazley <- beazley[,c(2, 3, 4, 6, 7, 8)]
```

Spaltennamen: `r colnames(beazley)`

## Daten umformatieren: Bereinigen
```{r}
# Löscht alle Zeilen, in denen nichts im Datierungsfeld steht.
beazley <- beazley[-which(beazley$Date == ""),]
head(unique(beazley$Date))
# Speichert Date als character-vector! (statt als factor)
beazley$Date <- as.character(beazley$Date)
```

## Daten umformatieren: strsplit()
```{r}
# kopiert mittels strsplit() alle Date-Werte in eine 
# Liste in der neuen Spalte 'Date_new'
beazley$Date_new <- strsplit(beazley$Date, " ")
head(beazley$Date_new)
```

## Daten umformatieren: Vorbereitung
```{r}
# Anlegen von zwei neuen, leeren Spalten:
beazley$DAT_min <- NA
beazley$DAT_max <- NA
#
```

## Daten umformatieren: for-Loop
```{r}
for (i in 1:nrow(beazley)) {
  if (beazley$Date_new[i][[1]][1] == "to") {
    print(paste("Vase-No. ", 
                beazley$Vase.Number[i], 
                " is undated. (", 
                beazley$Date[i], ")", sep = ""))
  } else {
    beazley$DAT_min[i] <- beazley$Date_new[i][[1]][1]
    beazley$DAT_max[i] <- beazley$Date_new[i][[1]][3]
  }
}
```

## Daten umformatieren: Bereinigen
```{r}
# löscht alle Zeilen, die keine richtige Datierung haben
beazley <- beazley[-which(is.na(beazley$DAT_min)),]

# entfernt die beiden nicht mehr benötigten Spalten
beazley$Date_new <- NULL
beazley$Date <- NULL

# konvertiert die neue Datierung in numerisches Format
beazley$DAT_min <- as.numeric(beazley$DAT_min)
beazley$DAT_max <- as.numeric(beazley$DAT_max)
```

## Daten umformatieren: Vorbereitung, Shape.Name
Es gibt zu viele redundante Merkmalsausprägungen in Shape.Name:
```{r}
unique(beazley$Shape.Name)
```

## Daten umformatieren: Shape.Names extrahieren
```{r}
names <- as.data.frame(matrix(ncol = 2, 
                              nrow = length(
                                unique(beazley$Shape.Name)
                                            )))
names$V1 <- as.character(unique(beazley$Shape.Name))
names$V2  <- strsplit(names$V1, " ")
names$V3 <- NA
head(names)
```

## Daten umformatieren: Neue Namen suchen
```{r}
for (i in 1:nrow(names)) {
    names$V3[i] <- names$V2[i][[1]][1]
}
```

## Daten umformatieren: names bereinigen
```{r}
# Kommata löschen
names$V3 <- gsub(names$V3, pattern = ",", replacement = "")
# Fragezeichen löschen
names$V3 <- gsub(names$V3, pattern = "(?)", 
                 replacement = "", fixed = TRUE)
unique(names$V3)
```

## Daten umformatieren: names noch etwas mehr bereinigen
```{r}
names$V3 <- gsub(names$V3, pattern = "PANATHENAIC", 
                 replacement = "AMPHORA")
names$V3 <- gsub(names$V3, pattern = "PSEUDO", 
                 replacement = "AMPHORA")
names$V3 <- gsub(names$V3, pattern = "UNKNOWN", 
                 replacement = "NA")
unique(names$V3)
```

## Daten umformatieren: Neue Namen für Gefäßformen eintragen
```{r}
# Löscht Spalte 2, die wir nicht mehr brauchen
names$V2 <- NULL
# eine neue Spalte namens 'Shape'
beazley$Shape <- NA

# Fügt die passende, neue Gefäßform in den dataframe ein:
for (i in 1:nrow(names)) {
  beazley$Shape[which(beazley$Shape.Name == names$V1[i])] <- names$V3[i]
}
# alte Spalte kann gelöscht werden
beazley$Shape.Name <- NULL
```

## Daten umformatieren: Provenienz
```{r}
places <- as.data.frame(matrix(ncol = 2, 
                               nrow = length(
                                 unique(beazley$Provenance)
                                        )))
places$V1 <- as.character(unique(beazley$Provenance))
places$V2  <- strsplit(places$V1, " ")


places$V3 <- NA
places$V4 <- NA
places$V5 <- NA
```


## Daten umformatieren:  Provenienz
```{r}
for (i in 1:nrow(places)) {
  places$V3[i] <- places$V2[i][[1]][1]
  places$V4[i] <- places$V2[i][[1]][2]
  places$V5[i] <- places$V2[i][[1]][3]
}
```


## Daten umformatieren:  Provenienz
```{r}
for (i in 3:5) {
  places[,i] <- gsub(places[,i], pattern = ",", 
                     replacement = "")
  places[,i] <- gsub(places[,i], pattern = "(?)", 
                     replacement = "", fixed = TRUE)
}
```


## Daten umformatieren:  Provenienz
```{r}
places$V2 <- NULL

unique(places$V3)
places$V3[which(is.na(places$V3))] <- "UNKNOWN"
```


## Daten umformatieren:  Provenienz
```{r}
for (i in 1:nrow(places)) {
  if (places$V3[i] == "ATHENS" || places$V3[i] == "ATTICA" ) {
    places$V5[i] <- places$V4[i]
    places$V4[i] <- places$V3[i]
    places$V3[i] <- "GREECE"
  }
}
```


## Daten umformatieren: Provenienz
```{r}
unique(places$V4)
```

## Daten umformatieren: Provenienz
```{r}
beazley$Provenance_full <- beazley$Provenance
beazley$Provenance_city <- NA
beazley$Provenance <- as.character(beazley$Provenance)

for (i in 1:nrow(places)) {
  beazley$Provenance[which(
    beazley$Provenance_full == places$V1[i]
                          )] <- places$V3[i]
  beazley$Provenance_city[which(
    beazley$Provenance_full == places$V1[i]
                          )] <- places$V4[i]
}
unique(beazley$Provenance)
```
## Daten speichern
```{r eval=FALSE}
write.table(df, 
            file = "data/prep/beazley_clean_v3.csv", 
            sep = ";", 
            col.names = TRUE, 
            row.names = FALSE)
```
