---
title: 'R: _data science_ für Archäolog*innen'
author: "L. Steinmann"
date: "27 November 2019"
output:
  ioslides_presentation:
    smaller: no
    widescreen: no
  beamer_presentation: default
logo: ../RuColA_Logo.png
css: style.css
---

```{r setup, include=FALSE}
knitr::opts_chunk$set(echo = TRUE)
library(kableExtra)


beazley <- read.csv(file = "../data/prep/beazley_clean.csv", 
                    sep = ";", header = TRUE,
                    colClasses = c("character", "factor", "factor", 
                                   "factor", "integer", "integer", 
                                   "factor"))
```

## Pakete

'Erweiterungen' für R:CRAN (The Comprehensive R Archive Network, <https://cran.r-project.org/>) 
Weitere Paketquelle: <https://github.com/topics/r> 

```{r, eval = FALSE, echo = TRUE}
install.packages("archdata")
```

(*archdata*: archäologische Beispieldaten, aus: David L. Carlson, *Quantitative Methods in Archaeology Using R* (2017).)

```{r, eval = TRUE, echo = TRUE, warning=FALSE}
library("archdata")
```


## Daten laden

Aus Datenpaketen: 
```{r, echo = TRUE, eval = FALSE}
?"archdata"     # Lädt die Hilfe / Dokumentation des Pakets
```
```{r, echo = TRUE, warning = FALSE}
data(BACups)    # Erstellt automatisch das gewünschte Objekt
head(BACups)    # head() zeigt die ersten Zeilen eines data.frames
```

<p class="kleiner">Wer sich besonders für den Inhalt des Datensatzes interessiert kann später [hier](https://www.jstor.org/stable/529737?seq=1) oder [hier](https://www.academia.edu/30682144/Protoapennine_vs._Subapennine_Mathematical_Distinction_between_Two_Ceramics_Phases) nachlesen.</p>

## Daten laden

Aus eigenen Tabellen: 

```{r, echo = TRUE, eval = FALSE, warning = FALSE}
beazley <- read.csv(file = "data/prep/beazley_clean.csv", 
                    sep = ";", header = TRUE,
                    colClasses = c("character", "factor", "factor", 
                                   "factor", "integer", "integer", 
                                   "factor"))
```

<p class="kleiner">(Außer `read.csv()` gibt es noch weitere Funktionen! Zum Nachlesen:
<https://www.datacamp.com/community/tutorials/r-data-import-tutorial>)</p>>

```{r, echo = TRUE, eval = FALSE}
head(beazley)  # head() zeigt die ersten Zeilen eines data.frames
str(beazley)   # str() zeigt die Eigenschaften eines Objektes
```


## Deskriptive Statistik

* **BACups**: `r nrow(BACups)` Zeilen/Objekte mit 5 stetigen, numerischen und 1 diskreten nominalskalierten Variable
  * Randdurchmesser, Halsdurchmesser, Schulterdurchmesser, Höhe, Höhe des Halses, Phase

* **beazley**: `r nrow(beazley)` Zeilen/Objekte mit 7 Variablen. ... Was für welche?
  * ID im Beazley-Archive, Fabric, Technik, Herkunft (Land), unteres Ende der Datierungsspanne, oberes Ende der Datierungsspanne, Gefäßform



## Deskriptive Statistik

Nützliche Funktionen:

```{r, echo = TRUE, eval = FALSE}
mean(BACups$RD)       # arithmetisches Mittel
median(BACups$RD)     # Median (Mittelwert)
# für den mode / Modus gibt es keine Funktion!
range(BACups$RD)      # kleinster und größter Wert in einer Liste
min(BACups$RD)        # Kleinster Wert
max(BACups$RD)        # Größter Wert
```

## Deskriptive Statistik

Nützliche funktionen: Häufigkeitstabellen!

```{r, echo = TRUE, eval = FALSE}
table(BACups$Phase) 
table(beazley$Technique, beazley$Shape) 
```

## Exkurs: Funktionen!

```{r, echo = TRUE, eval = FALSE}
# Häufigkeitstabelle des gewünschten Vektors anlegen:
tbl <- table(BACups$RD)

# Was ist der höchste Wert in der Tabelle? (Höchstgezählter Wert)
tbl_wmax <- which.max(tbl)

# Welchem Wert aus tbl entspricht das?
tbl_max <- tbl[tbl_wmax]

# wie heißt der Wert? 
names(tbl_max)

# Das alles lässt sich auch in einer Zeile machen:
table(BACups$RD)[which.max(table(BACups$RD))]
```


## Exkurs: Funktionen!

Der Modus funktioniert sowohl für stetige als auch für diskrete Daten, macht bei letzteren aber mehr Sinn.


```{r, echo = TRUE, eval = TRUE}
get.mode <- function(vector) {
  tbl <- table(vector)
  tbl_wmax <- which.max(tbl)
  tbl_max <- tbl[tbl_wmax]
  tbl_namemax <- names(tbl_max)
  return(tbl_namemax)
}
```



## Exkurs: Funktionen!


```{r, echo = TRUE, eval = TRUE}
get.mode <- function(vector) {
  tbl <- table(vector)
  tbl_wmax <- which.max(tbl)
  tbl_max <- tbl[tbl_wmax]
  tbl_namemax <- names(tbl_max)
  return(tbl_namemax)
}

get.mode(BACups$RD)
get.mode(beazley$Shape)
```

## Deskriptive Statistik

```{r, eval=FALSE, echo = TRUE}
# Kategorien auslesen
BA_Phases <- unique(BACups$Phase)
BA_Phases

# Speichern der Indizes für beide Phasen in eigenen vectors
ind_BA_phase_a <- which(BACups$Phase == BA_Phases[1])
ind_BA_phase_b <- which(BACups$Phase == BA_Phases[2])

# Mittelwert für beide Phasen
mean(BACups$RD[ind_BA_phase_a])
mean(BACups$RD[ind_BA_phase_b])

# Ein weiterer Weg ans Ziel: 
aggregate(formula = RD ~ Phase, data = BACups, FUN = mean)
``` 
